臺灣臺北地方法院民事判決
110年度訴字第6047號
原      告  顧松柏  
訴訟代理人  洪維廷律師
複  代理人  邱錞榆律師
被      告  渣打國際商業銀行股份有限公司

法定代理人  龐維哲  
訴訟代理人  鄒志文  
上列當事人間請求確認債權不存在事件，本院於民國111年2月17
日言詞辯論終結，判決如下：
    主  文
原告之訴駁回。
訴訟費用由原告負擔。 　　　　　　　　　　    
　　事實及理由
一、原告主張：原告前於民國109年1月17日經被告以渣打商銀字
    第1090001435號函（下稱系爭函）通知其對原告存有新臺幣
    （下同）119萬5,778元之債權（下稱系爭債權），然原告並
    未在被告銀行開戶或申辦貸款，經原告多次致電請求被告提
    供相關借貸資料均遭被告拒絕，致原告受有隨時遭被告追償
    債務之不利地位，爰依法提起本件訴訟等語，並聲明：確認
    被告對原告119萬5,778元之債權不存在。
二、被告則以：原告前於96年8月25日向被告申辦信用貸款，並
    簽立信用貸款約定書，約定原告向被告借款145萬元。被告
    於96年8月30日撥款至原告申設0000-00000號帳戶（下稱系
    爭帳戶），經扣除帳戶管理費2萬1,750元後，依指示分別匯
    款60萬8,385元至臺灣土地銀行花蓮分行帳號：00000000000
    00號、48萬1,708元至被告帳號：00000000000000號、17萬2
    ,722元至中國信託商業銀行永吉分行帳號：000000000000號
    帳戶，以供為原告代償積欠上開銀行借款債務。原告就本件
    借款均正常還本繳息至98年2月，嗣原告於98年3月11日依消
    費者債務清理條例向最大債權銀行請求協商債務清償方案，
    經臺灣花蓮地方法院98年度消債核字第30號裁定認可，原告
    自協商成立後首期繳款日98年6月起至110年9月止均依約繳
    款，足見原告主張並無理由等語，資為抗辯，並聲明：原告
    之訴駁回。
三、得心證之理由：
　㈠按關於確認之訴，依民事訴訟法第247條第1 項規定，非原告
    有即受確認判決之法律上利益者，不得提起之；確認證書真
    偽或為法律關係基礎事實存否之訴，亦同。而所謂即受確認
    判決之法律上利益，係指因法律關係之存否不明確，致原告
    在私法上之地位有受侵害之危險，而此項危險得以對於被告
    之確認判決予以除去之者而言（最高法院42年度臺上字第10
    31號判決意旨參照）。查原告主張被告對原告並無系爭函所
    載119萬5,778元債權存在，為被告所否認，是兩造就被告對
    原告有無債權存在，存有爭執，且原告主觀上認其在法律上
    之地位有不安狀態存在，而此種不安狀態，原告得以本件確
    認判決將之除去，依前揭說明，應認原告有即受確認判決之
    法律上利益。
　㈡查原告前於96年8月25日向被告申辦信用貸款，並簽立信用貸
    款約定書，約定原告向被告借款145萬元等情，有渣打銀行
    信用貸款申請書、信用貸款約定書（本院卷第27-36頁）為
    憑，而原告到庭供承：渣打銀行信用貸款申請書之申請人簽
    名、信用貸款約定書之立約人簽名均為其親簽等語（本院卷
    第158頁），堪認兩造間確有成立消費借貸之法律關係，原
    告空言主張其未並在被告銀行開戶或申辦貸款云云，核與實
    情有違，殊難採憑。
　㈢原告雖主張其積欠臺灣土地銀行花蓮分行之60萬8,385元係經
    其親至銀行臨櫃繳款償還，並提出臺灣土地銀行花蓮分行放
    款利息收據（本院卷第161頁）為證。惟查，臺灣土地銀行
    花蓮分行帳號：0000000000000號帳戶於96年8月30日係以匯
    款方式存入60萬8,385元，匯款行為渣打國際商業銀行新竹
    分行，匯款人為渣打銀行等情，有臺灣土地銀行花蓮分行11
    0年11月25日函及附件放款客戶歷史交易明細查詢（本院卷
    第103-105頁）、臺灣土地銀行花蓮分行110年12月30日函及
    附件資金傳票（本院卷第141-143頁）為憑；復觀諸原告所
    提之上開放款利息收據其上蓋用印文載明：「轉帳訖章」等
    語，足見原告積欠臺灣土地銀行花蓮分行之60萬8,385元債
    務應係由被告匯入款項代償，則原告主張為其親至銀行臨櫃
    繳款償還云云，顯悖於實情，殊無可採。
　㈣又經原告親自簽名之信用貸款約定書第3條約定立約人（即原
    告）同意本借款由貴行（即被告）撥入系爭帳戶；信用貸款
    約定書第5條約定立約人同意被告核准貸款後，被告得逕行
    轉帳代償中國信託永吉分行入帳帳號：000000000000號（金
    額17萬2,752元）、土地銀行花蓮分行入帳帳號：000000000
    0000號（金額60萬8,415元）等情，有信用貸款約定書（本
    院卷第35頁）可參。又被告於96年8月30日撥款145萬元至系
    爭帳戶，並於同日共轉帳為原告代償126萬2,875元（含60萬
    8,385元代償臺灣土地銀行花蓮分行、17萬2,752元代償中國
    信託永吉分行、48萬1,738元代償被告）之情，有系爭帳戶
    交易往來明細（本院卷第38頁）為憑，堪認被告陳稱：96年
    8月30日被告有為原告代償支出126萬2,875元，其中60萬8,3
    85元代償土地銀行花蓮分行，中國信託代償17萬2,722元，
    渣打銀行48萬1,708元，另中國信託、土地銀行各需支付國
    內匯款手續費各30元，合計126萬2875元等語（本院卷第158
    頁）確屬有據，原告空言主張兩造間不成立信用貸款法律關
    係，系爭函所示債權不存在云云，顯與實情有違，殊難採憑
    。
四、綜上所述，原告請求確認系爭債權不存在，為無理由，應予
    駁回。
五、本件事證已臻明確，兩造其餘攻擊防禦方法及證據，經本院
    斟酌後，核與判決結果不生影響，爰不另論述，併此敘明。
六、訴訟費用負擔之依據：民事訴訟法第78條。　　
中　　華　　民　　國　　111 　年　　3 　　月　　10　　日
                  民事第四庭    法　官　姚水文
以上正本係照原本作成。
如對本判決上訴，須於判決送達後20日內向本院提出上訴狀。如
委任律師提起上訴者，應一併繳納上訴審裁判費。　　　　　　
中　　華　　民　　國　　111 　年　　3 　　月　　10　　日
                                書記官  吳華瑋